【裁判字號】    89,自,21
【裁判日期】    921029
【裁判案由】    詐欺
【裁判全文】
臺灣花蓮地方法院刑事判決                          八十九年度自字第二十一號
    自  訴  人  戊○○
    被      告  己○○
                乙○○
右列被告等因詐欺案件，經自訴人提起自訴，本院判決如左：
    主  文
己○○、乙○○均無罪。
    理  由
一、自訴意旨略以：被告己○○以及乙○○共同基於為自己不法所有之意圖，明知已
    經沒有償債能力，竟然分別於民國八十六年八月十日、八月十三日、八月三十日
    向自訴人借款新臺幣（下同）八萬五千元、九萬元以及四萬九千六百元，並由己
    ○○簽發二張支票，由乙○○簽發本票一張交付自訴人，以資憑證並供取償。嗣
    後，自訴人屢次向己○○以及乙○○請求清償借款，被告二人均藉詞搪塞，雖經
    於八十六年十二月二十八日洽商還款事宜，然迄今仍未清償分文，反而設詞誣指
    自訴人非法持有槍械，致使自訴人鋃鐺入獄。因認被告二人犯有刑法第三百三十
    九條第一項之詐欺罪嫌。
二、按「刑法第三百三十九條第一項詐欺罪之成立，以意圖為自己或第三人不法所有
    ，以詐術使人將本人或第三人之物交付為要件。所謂以詐術使人交付，必須被詐
    欺人因其詐術而陷於錯誤，若其所用方法，不能認為詐術，亦不致使人陷於錯誤
    ，即不構成該罪。」最高法院著有四十六年台上字第二六○號判例可資參照。且
    「刑法第三百三十九條第一項之詐欺罪，除行為人主觀上有不法所有之意圖外，
    尚須施用詐術使被害人陷於錯誤而交付財物，始足構成。本件原判決僅記載，被
    告等二人於民國八十二年八月二十一日向被害人表示短期週轉，借款二百五十萬
    元（新台幣下同），另陳○○又於八十二年十一月二十五日，再向被害人借款五
    十萬元等情。對於被告等究竟施用何種詐術，及被害人如何因而陷於錯誤而借予
    款項，並未有所認定，致被告等此部分行為，是否適合於詐欺罪之構成要件，尚
    欠明瞭。理由內就被告等此部分之行為如何具備前述詐欺罪之構成要件，復未說
    明其所憑之證據及理由，自嫌判決理由不備。」最高法院亦著有八十六年度台非
    字第二五二號判決可資參照。又按刑事訴訟法第一百六十一條第一項規定「檢察
    官就被告犯罪事實有舉證責任。」此項規定既係規定於總則，自對於自訴人亦應
    適用之。因此自訴人自訴被告犯詐欺，自應就被告如何施用詐術盡其舉證責任，
    若自訴人所舉證據不足以證明所自訴被告之犯罪事實，依照刑事訴訟法第一百五
    十四條之規定，即應為被告無罪之判決。
三、經查自訴人自訴被告二人涉有詐欺犯行，雖據提出支票二紙以及本票一紙（本院
    卷一第四頁以下）為證，然此僅足以證明被告二人確實有簽發支票以及本票交付
    自訴人收執之事實，而被告己○○於本院調查中也陳稱確實有向自訴人借款，而
    有部分款項尚未清償之事實（本院卷一第一四二頁以下），但僅有借款以及欠款
    未還之事實，並不能率行認定被告有何施用詐術之行為。而經自訴人聲請傳訊證
    人丁○○（本院卷一第二一○頁），丁○○證稱被告己○○確實向證人借款，尚
    有欠款十萬三千元，但有以奇木償還部分欠款（本院卷一第二二三頁、本院卷二
    第八十五頁）；另自訴人聲請傳訊之證人甲○○陳稱被告己○○尚欠二十一萬元
    ，但係因為生意失敗，並非詐騙（本院卷一第二一九頁），經本院再次傳訊，對
    於被告己○○經營奇木雕刻以及資金調度之情形，甲○○更進一步證稱「（被告
    己○○）代工雕刻．．．因為資金比較不足，所以只能就別人提供的木材雕刻成
    桌子、椅子或其他奇木的雕刻」、「八十五、八十六年．．．他（指己○○）說
    為開奇木店周轉有困難，就向我借錢．．．後來他也從我的店裡調了紅豆杉的桌
    子及檜木屏風，共計十八萬元給他的客人看」（本院卷二第八十六頁以下），由
    證人之證述，顯見被告己○○以及乙○○夫婦係以預借款項，代工雕刻之方式為
    營業之資金調度方式，只因為一時間資金調度困難，導致無法償還先前所借之款
    項，此當屬交易上常見之風險，而且被告也都確實有嘗試清償款項，則自難率行
    認定被告二人有何於借款之初，即有施用騙取款項，拒不清償之詐術。而自訴人
    又聲請傳訊證人丙○○，其於本院調查中證稱對於被告向自訴人借款之事並不清
    楚（本院卷二第二三三頁），亦難資為認定被告二人犯罪之證據。另外被告己○
    ○設於台灣中小企業銀行第二五九○之九號帳戶，確實於八十六年八月二十九日
    列為拒絕往來戶，有台灣中小企業銀行函文附卷可證（本院卷一第四十六頁），
    而該帳戶在八十六年八月間之結存均不及萬元，然而該帳戶在八十六年七月三十
    日曾有十萬七千三百五十元之結存，在八十六年八月六日也還曾存入五萬三千元
    ，有往來明細表附卷可參（本院卷一第三十二、三十三頁），亦足以證明被告並
    非故意讓帳戶款項無餘額後，再向自訴人詐騙借款。從而不能證明本案被告犯有
    詐欺犯行，揆諸前揭說明，自應為被告無罪之判決。
四、又刑事訴訟法第三百零六條規定「法院認為應科拘役、罰金或應諭知免刑或無罪
    之案件，被告經合法傳喚無正當理由不到庭者，得不待其陳述逕行判決。」，被
    告二人經合法傳喚，無正當理由不到庭，本院認應諭知無罪之判決，爰不待其陳
    述逕行判決。
五、據上論結，應依刑事訴訟法第三百四十三條、第三百零一條第一項、第三百零六
    條判決如主文。
中華      民      國    九十二      年    十    月    二十九      日
                              臺灣花蓮地方法院刑事第一庭
                                  審判長法官  賴  淳  良
                                        法官  饒  金  鳳
                                        法官  陳  世  博
右正本證明與原本無異。
如對本判決不服，應於送達後十日內，向本院提出上訴狀。（應抄附繕本）
                                  法院書記官
中      華      民      國    九十二      年    十    月     三十       日


司法院資訊處製作；財團法人民間司法改革基金會備份。
